【裁判字號】    98,聲,273
【裁判日期】    980608
【裁判案由】    聲請沒收違禁物
【裁判全文】
臺灣宜蘭地方法院刑事裁定               98年度聲字第273號
聲  請  人  臺灣宜蘭地方法院檢察署檢察官
被      告  甲○○
上列被告因違反槍砲彈藥刀械管制條例等案件（98年度偵字第31
7號），經檢察官聲請單獨宣告沒收違禁物（98年度聲沒字第22
號），本院裁定如下：
    主  文
扣案具有殺傷力之子彈壹顆（尚未擊發），沒收之。
其餘聲請駁回。
    理  由
一、本件聲請意旨略以：宜蘭縣政府警察局羅東員警於民國97年
    10月22日，查獲被告甲○○涉嫌持有具有殺傷力之子彈2顆
    及彈匣零件1包，茲因查無證據證明上開子彈及彈匣零件為
    被告所持有，業已於98年4月28日以臺灣宜蘭地方法院檢察
    署98年度偵字第317號對於被告為不起訴處分，並確定在案
    。惟扣案之上開子彈2顆及彈匣零件1包均屬違禁物，爰聲請
    單獨宣告沒收等語。
二、按槍砲彈藥刀械管制條例所稱「槍砲」，指火砲、肩射武器
    、機關槍、衝鋒槍、卡柄槍、自動步槍、普通步槍、馬槍、
    手槍、鋼筆槍、瓦斯槍、麻醉槍、獵槍、空氣槍、魚槍及其
    他可發射金屬或子彈具有殺傷力之各式槍砲；所稱「彈藥」
    ，指前款各式槍砲所使用之砲彈、子彈及其他具有殺傷力或
    破壞性之各類炸彈、爆裂物；前條所列槍砲、彈藥，非經中
    央主管機關許可，不得製造、販賣、運輸、轉讓、出租、出
    借、持有、寄藏或陳列，槍砲彈藥刀械管制條例第4條第1項
    第1款、第2款、第5條定有明文，故具有殺傷力之子彈，自
    均屬不得任意持有之違禁物。又違禁物，不問屬於犯人與否
    ，沒收之；違禁物得單獨宣告沒收，刑法第38條第1項第1款
    、第2項、第40條第2項亦有明定。
三、查被告甲○○所涉違反槍砲彈藥刀械管制條例案件，經聲請
    人以「查無證據證明被告持有扣案具有殺傷力之子彈2顆及
    彈匣零件1包，被告犯罪嫌疑不足」之理由，於98年4月28日
    以該署98年度偵字第317號對於被告為不起訴處分，並確定
    在案，有該不起訴處分書在卷可稽。
四、次查，前述扣案之子彈2顆，經送內政部警政署刑事警察局
    鑑定結果，認為「送鑑子彈2顆，認均係非制式子彈，由金
    屬彈頭組合直徑8.5±0.5MM金屬彈頭而成，採樣1顆試射，
    可擊發，認具殺傷力。」，此有該局97年12月16日刑鑑字第
    0970172869號槍彈鑑定書附卷足憑，且復查無證據證明扣案
    之上開子彈已得中央主管機關許可製造、販賣、運輸、轉讓
    、出租、出借、持有、寄藏或陳列，則揆諸前揭二之說明，
    自堪認定扣案之子彈1顆（尚未擊發）具有殺傷力，且屬違
    禁物。從而，聲請人聲請單獨宣告沒收扣案具有殺傷力之子
    彈1顆（尚未擊發），核與前引刑法之規定相符，自應予以
    准許。至於已試射擊發之子彈1顆，於擊發後，已不再具有
    殺傷力，不再屬於違禁物之性質，聲請人認為此一已試射擊
    發後之子彈仍屬違禁物，而一併聲請宣告沒收，自非可採，
    應駁回其此部分之聲請。
五、末查，槍砲、彈藥之主要組成零件亦屬不得任意持有之違禁
    物，固為槍砲彈藥刀械管制條例第4條第2項、第5條、第13
    條所明定。然何謂槍砲、彈藥之主要組成零件，槍砲彈藥刀
    械管制條例第4條第3項授權中央主管機關公告之，中央主管
    機關內政部乃於86年11月24日以（86）台內警字第8670683
    號公告各類槍砲、彈藥主要組成零件種類如下：
          ┌──────┬───────────────────────┐
          │槍砲彈藥名稱│  主    要    組    成    零    件    種   類 │
          ├──────┼───────────────────────┤
          │火        砲│砲管、發火機、尾環、砲閂、擊針、尾球、腳架、底│
          │            │盤、發射管、機箱、護手、結合座、扳機。        │
          ├──────┼───────────────────────┤
          │機   關   槍│槍管、槍身、槍機、槍閂、撞針、槍身蓋、裝彈機、│
          │            │扳機。                                        │
          ├──────┼───────────────────────┤
          │衝   鋒   槍│槍管、槍身、槍機、滑套、撞針、扳機、扳機箱、彈│
          │            │匣。                                          │
          ├──────┼───────────────────────┤
          │卡   柄   槍│槍管、槍身、槍機、槍閂、撞針、彈匣、上下節套、│
          │            │擊錘、扳機。                                  │
          ├──────┼───────────────────────┤
          │  自動步槍  │槍管、槍身、槍機、槍閂、撞針、彈匣、上下節套、│
          │            │擊錘、扳機。                                  │
          ├──────┼───────────────────────┤
          │  普通步槍  │槍管、槍身、槍機、槍閂、撞針、彈匣、上下節套、│
          │            │擊錘、扳機。                                  │
          ├──────┼───────────────────────┤
          │馬        槍│槍管、槍身、槍機、槍閂、撞針、彈匣、上下節套、│
          │            │擊錘、扳機。                                  │
          ├──────┼───────────────────────┤
          │手        槍│槍管、槍身、槍機、撞針、轉輪、滑套、彈匣、擊錘│
          │            │。                                            │
          ├──────┼───────────────────────┤
          │鋼   筆   槍│槍管、槍機、撞針。                            │
          ├──────┼───────────────────────┤
          │瓦   斯   槍│槍管、槍身、槍機、扳機、撞針、槍閂。          │
          ├──────┼───────────────────────┤
          │麻   醉   槍│槍管、槍身、槍機、撞針。                      │
          ├──────┼───────────────────────┤
          │獵        槍│槍管、槍身、扳機、撞針、槍機。                │
          ├──────┼───────────────────────┤
          │空   氣   槍│槍管、槍身、扳機、上膛拉桿、擊錘、轉輪、滑套。│
          ├──────┼───────────────────────┤
          │ 改造模型槍 │槍管、槍身、扳機、撞針、擊錘、轉輪、滑套、彈匣│
          │            │。                                            │
          ├──────┼───────────────────────┤
          │其他各式槍砲│槍管、槍身、扳機、撞針、擊錘、轉輪、滑套、彈匣│
          │            │。                                            │
          ├──────┼───────────────────────┤
          │炸        彈│彈殼、彈頭、撞針、壓力板、縱火劑、毒劑、引信、│
          │            │傳爆管、雷管、火藥。                          │
          ├──────┼───────────────────────┤
          │爆   裂   物│火藥、炸藥、雷管、制式導火索。                │
          ├──────┼───────────────────────┤
          │附        註│右列公告主要組成零件符合以下情形之一，係屬槍砲│
          │            │彈藥刀械管制條例第四條第二項但書所指「無法供組│
          │            │成槍砲、彈藥之用者」：                        │
          │            │一  經加工、改（製）造成為飾品或其他器械者。  │
          │            │二  經使用、破壞或變形，非加工、條護不能再供組│
          │            │    成槍砲、彈藥者。                          │
          └──────┴───────────────────────┘
    此有上開公告在卷可稽。而依上開公告內容，可知各式槍枝
    之「彈匣」方屬槍枝之主要組成零件，若僅係彈匣之「零件
    」，自非屬槍枝之主要組成零件。本件情形，扣案之彈匣零
    件1包分係彈匣簧、金屬彈匣底座及金屬彈托板之事實，有前
    揭槍彈鑑定書可憑，足見扣案之彈匣零件1包僅屬「彈匣之零
    件」，並非屬槍枝之主要組成零件「彈匣」，自非槍砲彈藥
    刀械管制條例第4條第2項、第5條、第13條所規範之違禁物
    ，聲請人認為扣案之彈匣零件1包亦屬違禁物，而一併聲請
    宣告沒收，於法容有未合，應併予駁回其此部分之聲請。
六、依刑事訴訟法第220條，刑法第38條第1項第1款、第40條第2
    項，裁定如主文。
中    華    民    國    98    年     6    月     8    日
                  刑事第三庭法  官  劉家祥
以上正本證明與原本無異。
如不服本裁定，應於裁定送達後5日內，向本院提出抗告狀。（
應附繕本）
                            書記官  劉謹翊
中    華    民    國    98    年     6    月     8    日


司法院資訊處製作；財團法人民間司法改革基金會備份。
